【裁判字號】    92,訴緝,273
【裁判日期】    920606
【裁判案由】    偽造文書等
【裁判全文】
臺灣臺中地方法院刑事判決                        九十二年度訴緝字第二七三號
    公  訴  人  臺灣臺中地方法院檢察署檢察官
    被      告  甲○○
右列被告因偽造文書等案件，經檢察官提起公訴（九十年度偵字第一四二三七號），
本院判決如左：
    主  文
甲○○竊盜，累犯，處有期徒刑拾月，扣案變造之「乙○○」汽車駕駛執照上甲○○
照片壹幀、變造車牌之貼紙壹副均沒收。
    事  實
一、甲○○前因違反麻醉藥品管理條例等案件，經本院於民國八十五年三月十八日判
    處有期徒刑九月（違反麻醉藥品管理條例部分判處有期徒刑五月，偽造文書部分
    判處有期徒刑六月）確定，經入監執行，嗣於八十五年十一月十四日假釋付保護
    管束，並於八十六年一月二十六日假釋期滿未被撤銷而執行完畢。另因犯偽造文
    書罪，經本院判處有期徒刑六月，再經臺灣高等法院臺中分院駁回上訴，於九十
    一年四月十八日確定，經通緝到案送監執行，現在監執行中。緣甲○○曾與乙○
    ○之小叔賴宥銓交往，乙○○遂將其所有車牌號碼Ｊ七—七一○一號自小客車過
    戶予甲○○使用，嗣甲○○與賴宥銓分手後，上開自用小客車由乙○○索回並再
    行過戶登記為車主，詎因甲○○仍持有上開自用小客車之備用鑰匙，竟意圖為自
    己不法之所有，於九十年七月二十一日凌晨三時許，在嘉義市○○路一一九號乙
    ○○住處前，持其原有之備用鑰匙竊取上開乙○○所有車牌號碼Ｊ七—七一○一
    號自小客車供己代步之用。其為逃避警方查驗，而於九十年八月八日，在臺中縣
    梧棲鎮○○路三一九號，與不詳姓名年籍綽號「九百」之陳姓成年男子共同基於
    概括之犯意之聯絡，由該不詳姓名年籍綽號「九百」之陳姓成年男子，接續以黑
    色膠帶貼紙黏貼於上開車牌碼Ｊ七─七一０一號自用小客車之二面車牌上，將車
    牌變造為號碼Ｊ七─七一八一號，復由甲○○提供自己照片一幀，交予「九百」
    者以換貼甲○○照片在原置上開自用小客車內之「乙○○」汽車駕駛執照，而變
    造「乙○○」之汽車駕駛執照一枚，嗣於同日下午五時四十分許甲○○自行駕駛
    懸掛前揭變造車牌之自小客車予以行使變造之車牌，足生損害於車牌號碼Ｊ七─
    七一八一號車車主及交通監理機關對於汽車車籍資料管理之正確性；嗣其駕車行
    經臺中縣清水鎮○○路，為警攔檢盤查時，復持上開變造「乙○○」汽車駕駛執
    照供警查驗，而行使上開變造之駕駛執照，足以生損害於乙○○本人及交通監理
    機關對於駕駛執照管理之正確性，而連續行使變造之車牌、駕駛執照，為警當場
    視破查獲，並扣得換貼甲○○照片之變造「乙○○」汽車駕駛執照一枚及其所有
    變造之汽車牌照貼紙一副。
二、案經臺中縣警察局清水分局報告臺灣臺中地方法院檢察署檢察官偵查起訴。
    理  由
一、訊據被告甲○○固坦承有將車牌號碼Ｊ七—七一○一號自用小客車開走及提供照
    片供不詳姓名年籍綽號「九百」之陳姓成年男子變造「乙○○」汽車駕駛執照及
    變造車牌之事實，惟矢口否認有何竊盜犯行，辯稱：車子是向證人乙○○的公公
    賴文冬借的，借用的時間已經忘記，我是在查獲前好幾個月借用的，車子以前原
    本登記在其名下，所以其有該車鑰匙，是以原有鑰匙開這輛車云云，復辯稱該車
    係為其男友之母即案外人賴陳英菊要過戶給伊，之後因為其家族爭財產，就過戶
    給證人乙○○，陳女係其男友之兄嫂，其係持車鑰匙開走該車，車鑰匙本來就是
    其所有云云。另辯稱證人乙○○之汽車駕駛執照是放在車上，是該陳姓友人自己
    拿的，駕駛執照其沒有動過云云。經查：
  (1)車牌號碼Ｊ七—七一○一號自用小客車確為證人乙○○所有且係失竊一節，迭據
    證人乙○○於警訊時及本院審理中證述明確，復有車籍作業系統─查詢認可資料
    、贓物認領保管收據各一紙在卷可參。被告甲○○雖於本院審理中原辯稱自用小
    客車係向證人乙○○的公公即證人賴文冬借用云云，復辯稱證人即車主乙○○係
    其男友賴宥銓之兄嫂，該車原過戶於被告名下，其係持車鑰匙開走該車，車鑰匙
    原本即係其所有云云，其就該自用小客車係被告向證人賴文冬借用，或因該車原
    係登記於被告名下而自行持鑰匙開走一節，供述矛盾不一，已難遽信。而被告並
    未向證人賴文冬借用上開車牌號碼Ｊ七─七一０一號自用小客車一節，業據證人
    賴文冬於本院審理中證述甚明，況證人賴文冬於本院審理時證稱被告甲○○並無
    向其借用車牌號碼Ｊ七—七一○一號自小客車，被告所說不是事實，當時該車已
    經報失竊了，被告有打電話要其到庭表示該車鑰匙是其交付予被告，且車子也是
    其借給被告，但根本沒這回事，他做事都不敢當等語，而被告署名「無顏相見的
    小瑄」致書證人賴文冬信函記載：「．．．請阿伯為站出來講車是那天很晚大夥
    都睡了，我才向您借用行駛，是阿伯您拿鎖匙借我開，因為太晚了翌日不知情的
    兒媳才會報警，只有阿伯您有辦法解救我，讓我免受牢獄之苦，求您高抬貴手，
    原諒我，解救我．．．」等情，有該信函影本一份附卷可稽，而被告亦自承上開
    信函確係其書寫一節，足徵證人賴文冬證稱並未借該車予被告使用，且被告於案
    發後猶要求證人賴文冬至法院為不實證述以為卸責等情，應堪採信，是以被告辯
    以該車係向證人賴文冬借用一節，顯係虛妄。又上開車牌號碼Ｊ七─七一０一號
    自用小客車係證人乙○○所有，曾因被告與乙○○之小叔賴宥銓交往而將該車登
    記於被告名下，惟二人分手後業已再行登記車主係證人乙○○，並由陳女使用，
    嗣該車失竊一節，業據證人乙○○證述明確，證人乙○○於本院審理時證稱該自
    用小客車是在八十五年間買的，原本登記在其名下，因被告與其小叔賴宥銓交往
    且該車實際由被告使用，當時該車常收到罰單，所以其婆婆（即案外人賴陳英菊
    ）要其將車子登記在被告名下，當被告與其小叔分開後就必須將車子歸還，後來
    被告與其小叔分開卻未將該車歸還，有一次被告又開車過來，被其發現，其要求
    被告將車子歸還並且辦理過戶，被告同意，隔天即至臺中監理站辦過戶，但被告
    仍有備用鑰匙；被告歸還該車後都是其使用，當天其將該車停放在家門口，凌晨
    要開車出去吃東西，就發現車子不見了等語。而上開自用小客車車主名稱原係乙
    ○○，嗣於八十八年三月二十五日過戶新車主為被告甲○○，繼於九十年六月十
    三日車主登記為乙○○等情，此有交通部公路局嘉義區監理所九十年十二月二十
    七日（九十）嘉監一字第九○一九五○五號函所附之車籍資料影本五紙附卷可稽
    。而被告於審理中亦自承該車確已過戶至乙○○名下等情，是以上開自用小客車
    固曾過戶供被告使用，惟業已過戶至原車主即證人乙○○，被告竟未告知車主而
    於深夜之際自行將該自用小客車開走使用，其有不法所有之意圖甚明，綜上諸情
    以觀，被告明知該車車主原係證人乙○○，雖曾因與陳女小叔交往而過戶予其使
    用，惟於分手後已將該車再行過戶至證人乙○○名下及由陳女使用，竟未告知車
    主深夜將車擅自開走使用，案發後嗣又致書證人賴文冬請求原諒並要求其為不實
    證述以謀脫罪，足徵被告辯以並非竊取該車云云，顯係卸責之詞，不足採信。
  (2)另被告供承確有由不詳姓名陳姓成年男子以黑色膠帶貼紙黏貼於上開車牌碼Ｊ七
    ─七一０一號自用小客車車牌上變造車牌號碼Ｊ七─七一八一號，並駕駛懸掛變
    造後車牌之上開自用小客車之事實，復有Ｊ七─七一八一號貼紙一副扣案可資佐
    證，並有該懸掛變造車牌號碼Ｊ七─七一八一號之自用小客車車頭、車尾照片各
    一幀在卷可參。另被告固坦承其有提供照片供不詳姓名陳姓成年男子換貼置於上
    開自用小客車內之乙○○駕駛執照之事實，惟另辯以其並未動過該駕駛執照，駕
    駛執照係置於車內，係該不詳姓名陳姓成年男子自行拿取，其並未動過駕駛執照
    云云。惟查被告自承係該不詳姓名年籍綽號「九百」之陳姓成年男子叫其交付照
    片供該男子換貼照片等情，且被告於警訊時及偵查中均供認其為警臨檢之際有向
    員警出示變造之「乙○○」汽車駕駛執照等情，核與臺中縣警察局清水分局警備
    隊扣押筆錄員警報告書記載被告為警盤查時猶出示變造之「乙○○」汽車駕駛執
    照受檢一節相符，被告提供個人照片由不詳姓名年籍綽號「九百」之陳姓成年男
    子換貼於「乙○○」駕駛執照，顯見被告就變造上開汽車駕駛執照部分，與該不
    詳姓名年籍綽號「九百」之陳姓成年男子確有犯意聯絡及行為分擔，且復持該變
    造汽車駕駛執照受檢以行使之，被告辯以並未動過上開汽車駕駛執照云云，應係
    卸責之詞，不足採信，此外，復有換貼被告照片之變造「乙○○」汽車駕駛執照
    一枚扣案可證，是以被告甲○○行使變造車牌及汽車駕駛執照等犯行，亦堪認定
    。綜上，被告辯以上開自用小客車原係登記其為車主，其並非竊盜云云，另辯稱
    汽車駕駛執照係不詳姓名陳姓男子自行拿取變造，其並未動用云云，均無足採信
    ，被告所為事證至為明確，犯行洵堪認定，應予依法論科。
二、按汽車牌照為公路監理機關所發給，固具有公文書性質，惟依道路交通安全規則
    第八條規定，汽車牌照包括號牌、年度標識牌、行車執照及拖車使用證，為行車
    之許可憑證，自應屬於刑法第二百十二條所列特列證之一種，此觀諸最高法院六
    十三年台上字第一五五○號判例意旨自明，次按行使偽造之特種文書罪，必須提
    出偽造之證照，本於該內容有所主張，即己成立，被告將號碼Ｊ七─七一０一號
    車牌變造為Ｊ七─七一八一號，並將變造車牌懸掛於其所駕駛之小客車上，其目
    的顯在表示該汽車牌照為監理機關所核發懸掛者，即有行使該經其變造汽車牌照
    之行為，直至被告為警查獲前僅係法益受侵害之狀態持續中，顯足生損害於車牌
    號碼Ｊ七─七一八號車車主及交通監理機關對於汽車車籍資料管理之正確性。再
    按汽車駕駛執照為駕駛汽車之許可憑證，由駕駛人向公路監理機關申請登記，考
    驗及格後發給之，為道路交通安全規則第五十條第一項所明定。故汽車駕駛執照
    為刑法第二百十二條所規定之特許證，被告變造「乙○○」汽車駕駛執照後警方
    盤查時持以受檢行使，顯足生損害於乙○○本人及交通監理機關對於駕駛執照管
    理之正確性，是以核被告所為，係犯刑法第二百十六條行使第二百十二條之變造
    特種文書罪，另就竊取車牌號碼Ｊ七─七一０一號自用小客車部分，係犯刑法第
    三百二十條第一項竊盜罪。其就變造「乙○○」汽車駕駛執照及變造號碼Ｊ七─
    七一０一號車牌部分，與不詳姓名綽號「九百」之陳姓成年男子間有犯意聯絡及
    行為分擔，為共同正犯，被告與不詳姓名綽號「九百」之陳姓成年男子該先後變
    造二面車牌之行為，主觀上係基於一個犯意為之，應係接續犯。又變造特種文書
    之低度行為應為行使該文書之高度行為所吸收，不另論罪。被告連續行使變造車
    牌及變造汽車駕駛執照之特種文書，其所為二行為，時間緊接，所犯罪名相同，
    顯係基於概括之犯意為之，為連續犯，應依刑法第五十六條之規定以一罪論，並
    加重其刑。被告竊取上開牌號碼Ｊ七─七一０一號自用小客車後為為逃避警方查
    驗，變造車牌及車內之乙○○汽車駕駛執照，其竊盜犯行與連續行使變造特重文
    書犯行間，有方法結果牽連關係，應從一重竊盜罪處斷。公訴人認被告告所犯上
    開二罪，犯意各別，行為互異，應分論並罰云云，尚有誤會。又被告前因違反麻
    醉藥品管理條例等案件，經本院於八十五年三月十八日判處有期徒刑九月（違反
    麻醉藥品管理條例部分判處有期徒刑五月，偽造文書部分判處有期徒刑六月）確
    定，經入監執行，嗣於八十五年十一月十四日假釋付保護管束，並於八十六年一
    月二十六日假釋期滿未被撤銷而執行完畢，有刑案資料查註紀錄表、臺灣高等法
    院被告全國前案紀錄表各一份在卷可稽，其於受有期徒刑之執行完畢後，五年內
    再犯本件有期徒刑以上之罪，為累犯，應依刑法第四十七條之規定加重其刑。爰
    審酌被告素行，犯罪動機、目的，犯罪之手段及犯罪後狡言卸責，未見有何悔意
    ，難認其犯後態度良好等一切情狀，量處如主文所示之刑，以資懲儆。又扣案變
    造之「乙○○」汽車駕駛執照上附貼之被告照片一幀，係供犯變造汽車駕駛執照
    所用之物，且為被告所有，業據被告供明在卷；另扣案變造之汽車牌照紙一副，
    為犯罪所用之物且為被告所有，均應依刑法第三十八條第一項第二款宣告沒收之
    。
據上論斷，應依刑事訴訟法第二百九十九條第一項前段，刑法第三百二十條第一項、
第二百十六條、第二百十二條、第五十五條、第四十七條、第三十八條第一項第二款
，罰金罰鍰提高標準條例第一條前段，判決如主文。
中      華民      國      九十二      年    六    月      六      日
                                    臺灣臺中地方法院刑事第二庭
                                        法  官  陳  葳
右正本證明與原本無異
如不服本判決，應於收受本判決後十日內向本院提出上訴書狀，其未敘述上訴理由者
，並得於提起上訴後十日內向本院補提理由書狀（均須按他造當事人之人數附繕本）
「切勿逕送上級法院」
                                        書記官
中      華      民      國      九十一      年    六    月      六      日
附錄法條：
刑法第三百二十條第一項：
意圖為自己或第三人不法之所有，而竊取他人之動產者，為竊盜罪，處五年以下有期
徒刑、拘役或五百元以下罰金。


司法院資訊處製作；財團法人民間司法改革基金會備份。
